【裁判字號】    95,訴,518
【裁判日期】    950627
【裁判案由】    搶奪
【裁判全文】
臺灣高雄地方法院刑事判決               95年度訴字第518號
公  訴  人  台灣高雄地方法院檢察署檢察官
被      告  乙○○
            丙○○
上列被告因搶奪案件，經檢察官提起公訴（94年度偵字第21582
號），本院判決如下：
    主  文
乙○○意圖為自己不法之所有，而搶奪他人之動產，處有期徒刑
捌月。
丙○○無罪。
    事  實
一、乙○○於94年9 月7 日商請友人丙○○騎乘車牌號碼ONY-73
    3 號（起訴書誤載為OMY-733 號，登記車主係乙○○之父黃
    益雄，黃益雄業於87年9 月15日死亡）重型機車搭載伊拜訪
    友人「偉仔」，丙○○依乙○○指示之路線前進，於94年9
    月7 日下午2 時20分許，行經高雄縣梓官鄉○○○路42巷2
    之2 號時，乙○○因不知「偉仔」之確切住址，故未能與之
    見面，然因缺錢花用，又見甲○○○獨自一人低頭製作螺絲
    釘帽加工而疏於防備，認有機可趁，便意圖為自己不法之所
    有，基於搶奪之犯意，先向丙○○表示將下車問路，要求丙○○在巷口等候，隨即下車佯裝問路，趁甲○○○不及防備
    之際，徒手搶奪甲○○○掛於頸部之白金項鍊1 條。得手後
    ，乙○○便指示丙○○騎乘上開重型機車載伊離開現場，並
    於94年9 月7 日下午6 時許，獨自將前開項鍊以新台幣（下
    同）16,3 13 元之價格，變賣予高雄市○○區○○路145 號
    之「金福山銀樓」不知情之負責人林萬福，所得則花用殆盡
    。嗣經警方調閱案發現場附近路口監視器錄影帶，發現案發
    時丙○○曾騎乘前開機車搭載乙○○行經現場，而循線查知
    上情。
二、案經高雄縣政府警察局岡山分局報告台灣高雄地方法院檢察
    署檢察官偵查起訴。
    理  由
壹、程序部分：按被告以外之人於審判外之言詞或書面陳述，除
    法律有規定者外，不得作為證據，刑事訴訟法第159 條第1
    項定有明文。又被告以外之人於審判外之陳述，雖不符前4
    條之規定，而經當事人於審判程序同意作為證據，法院審酌
    該言詞陳述或書面陳述作成時之情況，認為適當者，亦得為
    證據。當事人、代理人或辯護人於法院調查證據時，知有第
    159 條第1 項不得為證據之情形，而未於言詞辯論終結前聲
    明異議者，視為有前項之同意，刑事訴訟法第159 條之5 亦
    定有明文。證人即被害人甲○○○、證人即共同被告乙○○
    、證人即共同被告丙○○、證人林萬福於警詢中之陳述；證
    人林萬福於偵查中在檢察事務官訊問時之陳述，均係被告以
    外之人於審判外之言詞陳述；警卷所附原料金買進登記簿係
    被告以外之人於審判外之書面陳述，而公訴人及被告乙○○
    、丙○○，就上開書面陳述未於本院審理過程中聲明異議，
    本院並審酌前開言詞及書面陳述作成時之情況均屬正常，且
    與本案相關之待證事實具有關聯性，認適當作為證據，依前
    開刑事訴訟法第159 條之5 之規定，應具有證據能力。
貳、有罪部分：
一、訊據被告乙○○對於前開犯罪事實坦承不諱，核與證人即共
    同被告丙○○於警詢時證述伊搭載被告乙○○至案發現場之
    情節，及證人甲○○○於警詢、偵查及本院審裡時證述伊遭
    搶奪財物之情節相符。又證人甲○○○遭搶之白金項鍊於案
    發後經被告乙○○以16,313元之價格變賣予林萬福之事實，
    亦經證人林萬福於警詢及偵查中證述屬實，並有警卷所附原
    料金買進登記簿1 紙可憑，此外，並有案發時案發現場附近
    路口監視器錄影帶翻拍照片9 張可資為證，足見被告乙○○
    之自白核與事實相符，堪予採信，被告乙○○搶奪之事證明
    確，其犯行堪以認定。
二、核被告乙○○所為，係犯刑法第325 條第1 項之搶奪罪。爰
    審酌被告正值壯年，不思以己力謀生，竟搶奪他人財物供己
    花用，危害社會秩序並戕害他人財產法益非輕，惟念其坦承
    犯行，犯後態度尚稱良好及其所搶奪之物品價值為16,313
    元等一切情狀，量處如主文第1 項所示之刑，以資儆懲。
參、無罪部分：
一、公訴意旨略以：被告丙○○騎乘車牌號碼ONY- 733號重型機
    車附載乙○○，行經高雄縣梓官鄉○○○路42巷2 之2 號，
    見甲○○○年長可欺，認有機可趁，復由丙○○騎乘上開機
    車回到甲○○○處，由乙○○下車佯裝問路，丙○○在旁等
    候，乙○○趁甲○○○不及防備之際，徒手搶奪甲○○○掛
    於頸部之白金項鍊1 條。得手後，由丙○○騎乘上開重型機
    車附載乙○○逃離現場，因認被告涉犯刑法第325 條第1 項
    之搶奪罪。
二、按犯罪事實應依證據認定之，無證據不得認定犯罪事實，不
    能證明被告犯罪或其行為不罰者，應諭知無罪之判決，刑事
    訴訟法第154 條第2 項及第301 條第1 項分別定有明文。又
    被告否認犯罪事實所持之辯解，縱屬不能成立，但如無積極
    證據足以證明其犯罪行為，自不能以推測或擬制之方法，以
    為裁判基礎（最高法院78年台上字第1981號判決意旨參照）
    。再依刑事訴訟法第161 條第1 項之規定：檢察官就被告犯
    罪事實，應負舉證責任，並指出證明之方法。因此，檢察官
    對於起訴之犯罪事實，應負提出證據及說服之實質舉證責任
    。倘其所提出之證據，不足為被告有罪之積極證明，或其指
    出證明之方法，無從說服法院以形成被告有罪之心證，基於
    無罪推定之原則，自應為被告無罪判決之諭知（最高法院92
    年台上字第128 號判例要旨足參）。次按共同正犯之成立，
    固不必於每一階段之犯行均經參與，亦不問動機起於何人，
    但應以共犯間有犯意聯絡及行為分擔為要件。且共同正犯，
    包括同謀犯及實施正犯，均應在犯意聯絡範圍內，由其中一
    部分人實施犯罪之行為，或各自分擔犯罪行為之一部分，而
    有相互利用他人之行為，遂行其犯罪之目的，始克相當（最
    高法院83年度台上字第5029號、88年度台上字第6895號判決
    可資參照）。
三、公訴人認被告丙○○涉有前開罪嫌，係以證人即共同被告乙○○於警詢中之陳述、證人甲○○○及林萬福於警詢中之陳
    述、案發時案發現場附近路口監視器錄影帶翻拍照片9 張等
    證據為其論斷之依據，訊據被告丙○○固未否認於案發之日
    搭載證人乙○○至案發現場，然堅決否認有搶奪之犯行，辯
    稱：「我不知道他要行搶，當時他跟我說他要下車找朋友，
    我在巷口等他，我是被警方查獲後才知道他有搶該名婦女」
    之語。經查：
(一)、證人乙○○自警詢至本院審理時均坦承搶奪證人甲○○○之
    白金項鍊，然均否認被告丙○○對於伊搶奪證人甲○○○之
    白金項鍊一事知情，其於警詢中便證稱：「（丙○○知否你
    搶奪他人財物？）他不知道我有向婦人搶奪白金項鍊1 條」
    （警卷第4 頁）；於本院審理時又證稱：案發之時伊原要拜
    訪友人「偉仔」，因無法找到「偉仔」，又看見證人甲○○○脖子上之金項鍊，才臨時起意行搶，被告丙○○事先並不
    知道伊要行搶。伊下車時，被告丙○○騎乘之機車停放位置
    距離被害人不遠，但被告丙○○停車的位置在巷子外面，伊
    在巷內行搶，所以被告丙○○看不到伊行搶的經過等語（見
    本院95年6 月6 日審判筆錄）。是就證人乙○○之證詞及案
    發時案發現場附近路口監視器錄影帶翻拍照片9 張，雖足以
    認定被告丙○○於案發之時搭載證人乙○○至案發現場，嗣
    後並將之載離現場，然仍難以之認定被告丙○○就證人乙○○前開搶奪犯行具有犯意之聯絡。
(二)、證人甲○○○於警詢時雖證稱，「歹徒」2 人共乘1 部機車
    ，由後座之人下手行搶之語（見警卷第12頁），然其所言，
    充其量足以證明被告丙○○於證人乙○○行搶之時在場，並
    不足以證明被告丙○○與證人乙○○就前開搶奪犯行具有何
    犯意之聯絡。又該證人在本院審理時證稱：伊當時在作手工
    ，所以未看見證人乙○○搶奪伊項鍊時，被告丙○○是否目
    睹，行搶之過程中，未見被告丙○○與證人乙○○交談，且
    伊遭搶之後整個人好像晃神了，所以只有小聲說：「怎麼會
    這樣，有小偷」之語。證人甲○○○既不知伊遭搶之時被告
    丙○○是否目擊，於遭搶之後又未大聲呼救，自難以被告丙○○於證人乙○○行搶後將之載離現場，即認被告丙○○對
    於證人乙○○之搶奪犯行知情並且有意與之共犯。再佐以證
    人甲○○○與證人乙○○均證稱，證人乙○○行搶之時與被
    告丙○○均未刻意遮蓋臉部，其等所騎乘之機車車牌亦未刻
    意遮掩等語，證人甲○○○證稱案發地點之巷道為死巷之語
    ，是證人乙○○證稱，因為找不到「偉仔」之住處所以折返
    ，係臨時起意行搶，被告丙○○並不知情之語，堪予採信。
(三)、此外，證人乙○○行搶所得之白金項鍊，由伊單獨變賣，所
    得款項並未與被告丙○○朋分花用之事實，除經證人乙○○
    於警詢及本院審裡中證述屬實，經核亦與證人林萬福於警詢
    及偵查中證述之情及警卷所附原料金買進登記簿之記載相符
    ，足見被告丙○○辯稱，伊對於證人乙○○於前揭時、地搶
    奪證人甲○○○之金項鍊一事並不知情，故未與之共犯一詞
    ，堪予採信。
(四)、綜上，被告丙○○搭載證人乙○○至案發地點時，證人乙○○伺機行搶，嗣後被告丙○○亦搭載證人乙○○離開現場等
    情固然屬實，然既乏積極證據證明被告丙○○與證人乙○○
    就前開搶奪犯行，有犯意聯絡及行為分擔，自難單以被告丙○○於案發之時在場之事實，認定被告丙○○犯罪，揆諸首
    揭說明，自應為被告丙○○無罪之諭知。
據上論斷，應依刑事訴訟法第299 條第1 項前段、第301 條第1
項，刑法第325 條第1 項，判決如主文。
本案經檢察官丁○○到庭執行職務。
中    華    民    國    95    年    6     月    27    日
                  刑事第七庭  審判長     法  官  孫啟強
                                         法  官  張茹棻
                                         法  官  卓立婷
以上正本證明與原本無異。
如不服本判決，應於判決送達後10日內，向本院提出上訴狀。
中    華    民    國    95    年    6     月    27    日
                                         書記官  李春慧
附錄本件論罪法條全文：
中華民國刑法第325條
(普通搶奪罪)
意圖為自己或第三人不法之所有，而搶奪他人之動產者，處6 月
以上5 年以下有期徒刑。
因而致人於死者，處無期徒刑或7 年以上有期徒刑，致重傷者，
處3 年以上10年以下有期徒刑。
第 1 項之未遂犯罰之。


司法院資訊處製作；財團法人民間司法改革基金會備份。
